臺灣高等法院刑事判決　　　　　　　　 96年度上易字第933號
上　訴　人
即　被　告　甲○○
　　　　　　　　　　樓
上列上訴人因詐欺案件，不服臺灣臺北地方法院96年度易字第
178號，中華民國96年3月21日第一審判決（起訴案號：臺灣臺
北地方法院檢察署95年度偵字第17492號），提起上訴，本院判
決如下：
    主  文
原判決撤銷。
甲○○連續意圖為自己不法之所有，以詐術使人將本人之物交付
，處有期徒刑壹年，減為有期徒刑陸月，如易科罰金以銀元參佰
元即新台幣玖佰元折算壹日。
    事  實
一、甲○○與乙○○前係男女朋友關係，詎其竟利用乙○○對其
    之信任，基於意圖為自己不法所有之概括犯意，於民國 (下
    同)九十三年二月間起至同年七月間止，屢以佯稱：其將籌
    設公司，需承租廠房及購買機器設備，欠缺資金為由，並且
    表示尚有三百五十萬元之票據尚未到期兌現等方式施用詐術
    ，連續向乙○○借款總計新臺幣（下同）二百五十萬元，致
    乙○○誤信以為甲○○為具有資力之人，且期冀將來工廠得
    以正常營運，甲○○可以如期返還借款而陷於錯誤，陸續多
    次以提領現金或匯款方式，如數將上開款項交付予甲○○。
    期間乙○○多次詢問甲○○公司籌設進度，並向其催討上開
    借款，甲○○為取信乙○○，分別簽立本票及借據各一紙交
    付乙○○，並言明於九十四年過年前即可將機器設備出售取
    得款項返還，藉以取信乙○○，惟屆期卻未履行。乙○○復
    屢向其催討，甲○○均拒絕與藉故拖延，且詢問其借款資金
    流向，甲○○猶佯稱：要將機器賣到國外等語，然卻無法提
    出上述籌設公司、購買機器、承租廠房之相關證明文件，乙
    ○○至此始知受騙。
二、案經乙○○訴由臺北縣政府警察局汐止分局報告臺灣士林地
    方法院檢察署（下稱士林地檢署）呈請臺灣高等法院檢察署
    核轉臺灣臺北地方法院檢察署（下稱臺北地檢署）檢察官偵
    查後，聲請簡易判決處刑，原審受理後，認不宜逕以簡易判
    決處刑，適用通常訴訟程序審理。
    理    由
一、上揭犯罪事實，業據告訴人乙○○於檢察官偵查時及原審調
    查時指述明確（士林地檢署九十五年偵字第七四二八號偵查
    卷第八頁至第九頁詢問筆錄、士林地檢署九十四年度偵字第
    八三三五號偵查卷第二十九頁至第三十頁、第四十二頁至第
    四十四頁詢問筆錄、臺北地檢署九十五年度偵字第一七四九
    二號偵查卷第六頁訊問筆錄參照），並有被告所簽立之本票
    、借據，及被告與告訴人乙○○之通聯對話譯文等在卷足憑
    （士林地檢署九十四年度偵字第八三三五號偵查卷第七頁至
    第九頁參照），且被告於本院九十六年七月二十五日審理時
    對於上開犯罪事實亦供承不諱（本院當日筆錄參照），是依
    上開補強證據皆足資擔保被告於本院審理中所為之上開任意
    性自白具有相當程度之真實性，而得使本院確信被告前述自
    白之犯罪事實確屬真實。從而，本件事證明確，被告之犯行
    堪以認定。
二、按刑法部分條文業於九十四年一月七日修正，九十四年二月
    二日公布，於被告行為後之九十五年七月一日施行，現行刑
    法第二條第一項規定：「行為後法律有變更者，適用行為時
    之法律，但行為後之法律有利於行為人者，適用最有利於行
    為人之法律。」，已改採「從舊從輕」之原則。茲就本件情
    形，析述如下：
１、刑法第五十六條連續犯之規定，業經修正刪除，此刪除雖非
    犯罪構成要件之變更，但顯已影響行為人刑罰之法律效果，
    自屬法律有變更，應依新法第二條第一項規定為新舊法之比
    較（最高法院九十五年第八次刑事庭會議決議參照）。新法
    修正施行後，被告先後數次詐欺取財之行為，即須分論併罰
    ，是比較新舊法之結果，應適用較有利於被告之行為時法律
    即修正前之刑法第五十六條規定，論以連續犯。
２、刑法第三百三十九條第一項之詐欺取財罪，法定刑為五年以
    下有期徒刑、拘役或科或併科一千元以下罰金，而修正後刑
    法施行法增訂第一條之一規定：「中華民國九十四年一月七
    日刑法修正施行後，刑法分則編所定罰金之貨幣單位為新臺
    幣。九十四年一月七日刑法修正時，刑法分則編未修正之條
    文定有罰金者，自九十四年一月七日刑法修正施行後，就其
    所定數額提高為三十倍。但七十二年六月二十六日至九十四
    年一月七日新增或修正之條文，就其所定數額提高為三倍」
    ，比較修正後刑法施行法第一條之一與罰金罰鍰提高標準條
    例第一條規定，因對於詐欺取財罪所規定之罰金刑之最高額
    度均屬相同，並非刑罰法令之變更，無刑法第二條第一項比
    較新舊法之適用，應適用裁判時之刑法施行法第一條之一（
    最高法院九十五年度第二十一條刑事庭會議決議參照）。另
    刑法第三十三條第五款修正為：「主刑之種類如下：五、罰
    金：新臺幣一千元以上，以百元計算之」，是依修正後之法
    律，刑法第三百三十九條第一項詐欺取財罪所得科處之罰金
    刑為新臺幣三萬元，最低則為新臺幣一千元，與被告行為時
    之罰金罰鍰提高標準條例第一條前段規定之提高倍數十倍及
    修正前刑法第三十三條第五款規定之罰金最低額一元相比較
    ，新舊法關於上開二罪所得科處之罰金刑最高額並無不同規
    定，然新法將上開二罪罰金刑之最低額提高為一千元；因此
    ，比較上述修正前、後之刑罰法律，自以被告行為時關於刑
    法第三十三條第五款規定科處罰金刑之法律較有利於被告。
３、修正前刑法第四十一條第一項前段規定：「犯最重本刑為五
    年以下有期徒刑以下之刑之罪，而受六個月以下有期徒刑或
    拘役之宣告，因身體、教育、職業、家庭之關係或其他正當
    事由，執行顯有困難者，得以一元以上三元以下折算一日，
    易科罰金。」又被告行為時之易科罰金折算標準，修正前罰
    金罰鍰提高標準條例第2條前段（現已刪除）規定，就其原
    定數額提高為一百倍折算一日，則本件被告行為時之易科罰
    金折算標準，應以銀元三百元折算一日，經折算為新臺幣後
    ，應以新臺幣九百元折算為一日。惟修正後之刑法第四十一
    條第一項前段則規定：「犯最重本刑為五年以下有期徒刑以
    下之刑之罪，而受六個月以下有期徒刑或拘役之宣告者，得
    以新臺幣一千元、二千元或三千元折算一日，易科罰金。」
    比較修正前後之易科罰金折算標準，以修正前之規定，較有
    利於受刑人，則應依刑法第2條第1項前段，適用修正前刑法
    第四十一條第一項前段規定，定其折算標準。
三、核被告所為，係犯刑法第三百三十九條第一項之詐欺取財罪
    。被告先後多次詐欺取財之犯行，時間緊接，所犯係構成要
    件相同之罪名，應依修正前刑法第五十六條連續犯規定以一
    罪論，並加重其刑。又中華民國九十六年罪犯減刑條例業已
    於九十六年六月二十三日制定，並自九十六年七月十六日施
    行，被告所犯罪刑，並非該條例第三條所列不予減刑之罪，
    應依同條例第二條第一項規定，減其宣告刑二分之一。
四、原審據以論罪科刑，固非無見，惟中華民國九十六年罪犯減
    刑條例業已於九十六年六月二十三日制定，並自九十六年七
    月十六日施行，原審未及審酌，予以減刑，自有未洽。被告
    上訴，請求減輕其刑，並判緩刑。惟被告詐得之金額達二百
    五十萬元，原審判處有期徒刑一年，已屬從輕，且被告迄未
    與告訴人達成和解，自難認本件以暫不執行為適當，不宜宣
    告緩刑，本件上訴並無理由。惟原判決既有上開可議之處，
    仍屬無可維持，應由本院將原判決撤銷改判。爰審酌被告詐
    騙之對象為其女友，詐得之金額不少，迄今尚未與告訴人乙
    ○○達成和解，犯後態度不佳等一切情狀，仍量處有期徒刑
    一年，並依中華民國九十六年罪犯減刑條例第二條第一項第
    三款規定，減為有期徒刑六月，並諭知易科罰金之折算標準
    ，以昭烔戒。
據上論斷，應依刑事訴訟法第三百六十九條第一項前段、第三百
六十四條、第二百九十九條第一項前段，刑法第三百三十九條第
一項，刑法第二條第一項、修正前刑法第五十六條、第三十三條
第五款、第四十一條第一項前段，中華民國九十六年罪犯減刑條
例第二條第一項第三款、第七條、第九條，修正前罰金罰鍰提高
標準條例第二條，現行法規所定貨幣折算新台幣條例第二條，刑
法施行法第1條之1，判決如主文。
本案經檢察官陳維練到庭執行職務。
中　　華　　民　　國　　96　　年　　8 　　月　　15　　日
                  刑事第九庭審判長法  官  劉景星
                                  法  官  官有明
                                  法  官  陳世宗
以上正本證明與原本無異。
不得上訴。
                                  書記官  丁淑蘭
中　　華　　民　　國　　96　　年　　8 　　月　　17　　日
附錄：本案論罪科刑法條全文
中華民國刑法第339條
（普通詐欺罪）
意圖為自己或第三人不法之所有，以詐術使人將本人或第三人之
物交付者，處5年以下有期徒刑、拘役或科或併科1千元以下罰金
。
以前項方法得財產上不法之利益或使第三人得之者，亦同。
前二項之未遂犯罰之。
